【裁判字號】    94,選訴,15
【裁判日期】    950406
【裁判案由】    違反公職人員選舉罷免法等
【裁判全文】
臺灣臺中地方法院刑事判決              94年度選訴字第15號
公  訴  人  臺灣臺中地方法院檢察署檢察官
被      告  午○○
選任辯護人  陳育仁律師
            陳鴻謀律師
被      告  丁○○
選任辯護人  陳鴻謀律師
被      告  子  ○
選任辯護人  張慶達律師
被      告  戊○○
選任辯護人  陳育仁律師
被      告  丑○○
選任辯護人  張慶達律師
被      告  巳○○
            己○○
            卯○○
            辛○○
            壬○○
            甲○○
上六人共同
選任辯護人  陳育仁律師
上列被告等因違反公職人員選舉罷免法等案件，檢察官提起公訴
（94年度選偵字第33號）後，聲請改依協商程序而為判決，本院
進行認罪協商程序，判決如下：
    主    文
午○○共同連續對於有投票權之人，交付賄賂及不正利益，而約
其投票權為一定之行使，處有期徒刑拾月，褫奪公權貳年，緩刑
貳年。扣案之現金新臺幣壹拾貳萬元，沒收之。
丁○○、戊○○、丑○○共同連續對於有投票權之人，交付賄賂
及不正利益，而約其投票權為一定之行使，各處有期徒刑陸月，
如易科罰金，均以參佰元折算壹日，各褫奪公權貳年，均緩刑肆
年。扣案之現金新臺幣壹拾貳萬元，沒收之。
子○共同連續對於有投票權之人，交付賄賂及不正利益，而約其
投票權為一定之行使，處有期徒刑伍月，如易科罰金，以參佰元
折算壹日，褫奪公權貳年。扣案之現金新臺幣壹拾貳萬元，沒收
之。
巳○○、己○○、卯○○、辛○○、壬○○、甲○○有投票權之
人，收受賄賂及不正利益，而許以其投票權為一定之行使，各處
有期徒刑肆月，如易科罰金，均以參佰元折算壹日，各褫奪公權
貳年，均緩刑參年。未扣案之巳○○、己○○、卯○○、辛○○
、壬○○、甲○○所收受賄賂各新臺幣參萬元均沒收。
    犯罪事實及理由
一、犯罪事實：午○○係臺灣省第十五屆臺中縣潭子鄉鄉長候選
    人，臺中縣潭子鄉農會總幹事丁○○為午○○競選總部後援
    會會長，潭子鄉嘉興、家福村村幹事癸○○（另案審結）為
    午○○競選總部文宣組組長，潭子鄉潭北村村長戊○○為午
    ○○競選總部主任委員，前福仁村村長子○係午○○競選總
    部之副主任委員，子○之子丑○○為潭子鄉福仁村村長，均
    為午○○助選，而午○○、丁○○、癸○○、子○、戊○○
    、丑○○等人基於賄選之共同犯意聯絡，謀議由丁○○先出
    資為午○○行賄，並由癸○○代為出面發放賄選款項，子○
    、戊○○除亦代為發放賄款外，亦幫忙策畫、攏絡其餘地方
    上非屬同派系之村長支持午○○當選潭子鄉鄉長，乃共同計
    畫邀約臺中縣潭子鄉之村長參加餐會交賄後再邀同收賄之村
    長一同至臺中市○○街城煌廟立誓保證支持午○○當選，遂
    先由丁○○於民國九十四年九月間，臺中縣鄉長選舉期間，
    藉稱酬謝村長幫忙推銷柚子之名義，推由丁○○出面撥打電
    話邀請潭子鄉各村有投票權且具地方影響力之村長，再由其
    於同年月十三日上午，自其潭子縣農會帳號0000000
    000000活期儲蓄存款提領新臺幣（下同）四十八萬元
    以備行賄之用，宴請有投票權之潭子鄉之頭家村村長甲○○
    、頭家東村村長卯○○、嘉興村村長辛○○、家福村村長壬○○、新田村村長丙○○、潭北村村長戊○○、潭秀村村長
    巳○○、福仁村村長丑○○、潭陽村村長己○○、東寶村村
    長乙○○等十位村長，於當日中午至位在臺中市○○路○段
    八一號「豐饌餐廳」，免費點用每客分別為六百八十元至三
    千三百八十元高價位之餐飲，以交付共一萬二千七百四十四
    元之餐飲之不正利益，而期約其等投票予臺中縣潭子鄉鄉長
    候選人午○○，並為午○○助選拉票。另餐會進行中，俟午
    ○○本人到場，即由丁○○起身發言告知在場村長：「午○○要轉換跑道擬由臺中縣議員改選臺中縣潭子鄉鄉長，請求
    與會各村長加以支持」等語，午○○亦出言懇切要求在場村
    長多加支持，並發送競選文宣。而用餐期間在場之癸○○於
    丁○○之暗示下，掏出事先由丁○○帳戶提領之款項，交付
    與在場之有投票權之甲○○、卯○○、辛○○、壬○○、丙○○、戊○○、巳○○、丑○○、己○○、乙○○等村長各
    一包內裝有三萬元現金之紅包當作賄賂參加餐會之有投票權
    ，且具有影響力之村長行求並期約其投票權為一定之行使。
    另交付當時除丙○○、乙○○、丑○○三位村長心覺不妥，
    丙○○、乙○○乃多所推辭，子○遂趨前，並依事前即已擬
    定之計畫進行游說勸請其等收受，礙於人情壓力，而暫行收
    受，並暗自盤算，待餐會後，尋求適當時機加以返還賄款，
    而其餘七位村長未經推辭即欣然收受。席後由丁○○買單，
    即按原議，由其邀同在場所有人（包括十位村長、丁○○、
    午○○、癸○○、子○等人)至臺中市○○街之城煌廟宣誓
    支持午○○，前往城煌廟途中，戊○○在丁○○之指示下，
    旋在城煌廟即撰寫立誓疏文，內容約為：「城煌爺座前弟子
    丁○○率潭子鄉諸村長暨午○○等祭拜於神前，余等競選鄉
    長及縣議員與明年參選村長等均能高票當選或順利連任」等
    文句並朗讀，以表明在場之人均立誓保證投票予午○○且幫
    忙助選之決心。當日返家後，丑○○深感收受賄款不妥，乃
    請其父子○轉交予癸○○，請其代為返還上開賄款。另於事
    發後數日，癸○○因現任臺中縣潭子鄉鄉長蕭隆澤已決定退
    選本屆潭子鄉鄉長之競選，僅剩下午○○一人參選，遂請子
    ○至少撥打電話予丙○○、乙○○，要求丙○○、乙○○返
    還上開紅包，使原已有意在午○○競選總部成立時，即擬加
    以歸還上開紅包之二人，急忙至子○之住處返還上開賄款。
    嗣於九十四年十月三日簡文祥登記參選潭子鄉鄉長候選人，
    午○○又透過子○再轉送與丙○○，子○即請同具有共同犯
    意聯絡之戊○○加以轉達上開紅包，因丑○○與丙○○較有
    交情，戊○○乃邀丑○○一同前往，該時丙○○未在住處，
    戊○○復委託丑○○再行前往轉送賄款，丑○○再行前往轉
    送時，因丙○○仍覺不妥乃加以推辭，在不敵丑○○一再之
    勸說下，又暫行收下，丙○○當場告知丑○○該紅包待至午
    ○○競選總部成立，必加以返還等語。而上開餐會因未邀請
    聚興村村長寅○○、嘉仁村村長庚○○、甘蔗村村長辰○○
    等其餘村長，午○○復於同年十月初某日上午，再請子○轉
    交紅包予寅○○、庚○○、辰○○，子○復請有戊○○轉送
    ，經戊○○轉送紅包予寅○○、庚○○。戊○○又交代庚○○轉達予辰○○，當戊○○交付予寅○○、庚○○，均經二
    人婉拒，戊○○仍強行將上開紅包放置在桌上，隨即離去。
    經庚○○打電話予辰○○告知此事，辰○○立即加以拒絕，
    庚○○遂在辰○○囑託下，當庚○○欲加以歸還上開紅包，
    連同欲交付予辰○○之部分一同返還。於同年十月十九日庚○○即攜帶交付予二人之紅包，與寅○○均不約而同，在同
    日將紅包返還予戊○○，並請其代為返還予午○○。嗣經檢
    舉，循線追查，始得知上情。
二、證據名稱：
（一）被告午○○、丁○○、戊○○、丑○○、子○、巳○○、
      己○○、卯○○、辛○○、壬○○、甲○○於本院審理時
      之自白。
（二）證人丙○○、乙○○於法務部調查局臺中縣調查站訊問、
      偵查中之證述。
（三）卷附豐饌餐廳空白邀請函、信封、消費簽帳單各乙紙、疏
      文乙份、被告丁○○於潭子鄉農會帳戶取款憑條三紙及客
      戶往來交易明細乙份、通訊監察譯文四份等資料。
（四）扣案之現金十二萬元。
三、按被告午○○、丁○○、戊○○、丑○○、子○等於行為後
    ，公職人員選舉罷免法於九十四年十一月三十日修正公布，
    並於同年十二月二日生效，修正前公職人員選舉罷免法第九
    十條之一第一項原規定「對於有投票權之人，行求期約或交
    付賄賂或其他不正利益，而約其不行使投票權或為一定之行
    使者，處五年以下有期徒刑，得併科新台幣四十萬元以上四
    百萬元以下罰金」，修正後新法第九十條之一第一項規定「
    對於有投票權之人，行求期約或交付賄賂或其他不正利益，
    而約其不行使投票權或為一定之行使者，處三年以上十年以
    下有期徒刑，得併科新臺幣一百萬元以上一千萬元以下罰金
    」，二相比較，以舊法有利於被告午○○、丁○○、戊○○
    、丑○○、子○，依刑法第二條第一項但書規定，自應適用
    修正前公職人員選舉罷免法第九十條之一第一項之規定。又
    被告戊○○所犯修正前公職人員選舉罷免法第九十條之一第
    一項之罪、刑法第一百四十三條之罪二罪間，有方法、結果
    之牽連關係，為牽連犯，應從一重之修正前公職人員選舉罷
    免法第九十條之一第一項之罪處斷，起訴書認被告戊○○所
    犯前開二罪，應予分論併罰，容有誤會，併此敘明。
四、本件被告午○○、丁○○、戊○○、丑○○、子○、巳○○
    、己○○、卯○○、辛○○、壬○○、甲○○均已認罪，經
    檢察官與被告等於審判外達成協商合意，其合意內容為：被
    告午○○願受科刑範圍為有期徒刑十月，褫奪公權二年，緩
    刑二年之宣告，且願於本件判決前向指定之公益團體財團法
    人中華社會福利聯合勸募協會支付十萬元（已支付，收據附
    於本院審理卷）；被告丁○○、戊○○、丑○○願受科刑範
    圍為有期徒刑六月，如易科罰金，均以三百元折算一日，各
    褫奪公權二年，均緩刑四年；被告子○願受科刑範圍為有期
    徒刑五月，如易科罰金，以三百折算一日，褫奪公權二年；
    被告巳○○、己○○、卯○○、辛○○、壬○○、甲○○願
    受科刑範圍為有期徒刑四月，如易科罰金，均以三佰元折算
    壹日，各褫奪公權二年，均緩刑三年。本院查上開協商合意
    並無刑事訴訟法第四百五十五條之四第一項所列情形之一，
    檢察官聲請改依協商程序而為判決，本院爰不經言詞辯論，
    於協商合意範圍內為協商判決，合予敘明。
五、應適用之法條：刑事訴訟法第四百五十五條之四第二項、第
    四百五十五條之八，修正前公職人員選舉罷免法第九十條之
    一第一項、第三項、第五項、第九十七條之二第一項後段、
    第九十八條第三項，刑法第十一條、第二十八條、第五十六
    條、第一百四十三條第一項、第二項、第四十一條第一項前
    段、第七十四條第一款，罰金罰鍰提高標準條例第二條，判
    決如主文。
六、附記事項：
（一）扣案之現金十二萬元為被告午○○所交付之賄賂，爰依修
      正前公職人員選舉罷免法第九十條之一第三項之規定沒收
      之。
（二）未經扣案之被告巳○○、己○○、卯○○、辛○○、壬○○、甲○○所收受賄路三萬元，屬被告巳○○、己○○、
      卯○○、辛○○、壬○○、甲○○因犯投票受賄罪，所收
      受之賄賂，均應依刑法第一百四十三條第二項前段之規定
      ，併予諭知沒收。
七、本判決除有刑事訴訟法第四百五十五條之四第一項第一款、
    第二款、第四款、第六款、第七款所定情形之一，或違反同
    條第二項規定者外，不得上訴。
八、如不服本判決，得自收受判決送達之日起十日內，向本院提
    出上訴狀，上訴於第二審法院。
中    華    民    國    95    年    4     月    6     日
                        臺灣臺中地方法院刑事第五庭
                            審判長法  官  賴恭利
                                  法  官  林慧貞
                                  法  官  劉麗瑛
上正本證明與原本無異。
如不服本判決，應於送達後十日內向本院提出上訴狀（須附繕本
），上訴於臺灣高等法院臺中分院。
                                  書記官  游智凱
中    華    民    國    95    年    4     月    6     日
附錄論罪科刑法條
修正前公職人員選舉罷免法第九十條之一第一項
對於有投票權之人，行求期約或交付賄賂或其他不正利益，而約
其不行使投票權或為一定之行使者，處五年以下有期徒刑，得併
科新台幣四十萬元以上四百萬元以下罰金。
中華民國刑法第143條
有投票權之人，要求、期約或收受賄賂或其他不正當利益，而許
以不行使其投票權或為一定之行使者，處三年以下有期徒刑，得
併科5000 元以下罰金。
犯前項之罪者，所收受之賄賂沒收之。如全部或一部不能沒收時
，追徵其價額。


司法院資訊處製作；財團法人民間司法改革基金會備份。
